【裁判字號】    89,交聲,579
【裁判日期】    900320
【裁判案由】    違反道路交通管理處罰條例聲明異議
【裁判全文】
臺灣臺北地方法院交通事件裁定              八十九年度交聲字第五七九號
    異議人即
    受處分人  甲○○
右列受處分人因違反道路交通管理處罰條例案件，對於臺北市交通事件裁決所中華民
國八十九年十月九日所為之處分（原處分案號：北市裁三字第裁二二－ＡＹ0000
000號）聲明異議，本院裁定如左：
        主      文
異議駁回。
        理      由
一、按「禁行機車」標字，用以告示本車道禁止機器腳踏車通行，為道路交通標誌標
    線號誌設置規則第一百七十八條第一項定有明文；又汽車駕駛人（包括機器腳踏
    車），爭道行駛，有機器腳踏車，不在規定車道行駛者，處銀元二百元以上六百
    元以下（即新台幣【下同】六百元以上一千二百元以下罰鍰，道路交通管理處罰
    條例第三條第八款、第四十五條第十三款定有明文；再汽車駕駛人駕駛汽車違反
    道路交通管理處罰條例第四十五條規定者，除應依該條所規定之罰鍰處罰外，並
    予記違規點數一點，道路交通管理處罰條例第六十三條第一項第一款亦定有明文
    。
二、本件受處分人即異議人甲○○於民國八十九年七月二日下午五時五十一分許，騎
    乘車號ＡＭＨ－八一五號重型機器腳踏車，在台北市○○○路○段劃設「禁行機
    車」禁制標線之內側車道行駛，為台北市政府警察局萬華分局康定路派出所警員
    乙○○以拍照方式採證，並以受處分人有違反道路交通管理處罰條例第四十五條
    第十三款規定之行為掣單舉發。嗣將舉發通知單送達於受處分人後，受處分人於
    舉發通知單上所載之應到案日期八十九年八月二十四日前申訴，原處分機關乃函
    請舉發機關調查結果，仍認受處分人有上開違規行為，遂依道路交通管理處罰條
    例第四十五條第十三款、第六十三條第一項第一款之規定於八十九年十月九日裁
    處異議人罰鍰六百元，並予記違規點數一點（原處分贅引第四十五條「第一項」
    第十三條，應更正）。
三、訊據受處分人甲○○雖坦承於右開時地在內側車道上騎乘機器腳踏車之事實不諱
    ，惟矢口否認有違規行為，辯稱：機車沒有專用道，大型車會壓迫小型車，因騎
    機車是動態行為，無法證明被大型車壓迫云云，然查：證人即舉發警員乙○○到
    庭結證稱：受處分人違規在和平西路上，為康定路及西園路之間路段，那邊前後
    路口均劃設「禁行機車」標線，且違規地點是四線道，有分快慢車道等語，並有
    違規照片、證人甲○○庭繪現場圖各一紙在卷為憑，雖無論駕駛車輛或騎乘機器
    腳踏車駕駛人應隨時注意在道路上車輛、行人行進之動態，以避免發生車禍，然
    交通標誌、標線、號誌之設置係為維護社會大眾使用道路之秩序，並以確保人車
    交通安全為目的，在非緊急避難情況下，尚不能以任何緣故恣意枉顧交通標誌、
    標線、號誌，否則，交通秩序必無法維繫，人車生命安全將無以確保，受處分人
    既無法證明違規當時係緊急避難，尚不能僅以閃避大型車輛之原因而行駛在「禁
    行機車」車道上；況受處分人騎乘機器腳踏車在他輛大型車接近時，可在非「禁
    行機車」道路上調節行車速度而閃躲，並非必須騎乘在「禁行機車」道路上以達
    閃避大型車輛之目的，受處分人所辯，尚難採信。本件受處分人有騎乘機器腳踏
    車，不在規定車道行駛之違規行為，事證明確，原處分機關依道路交通管理處罰
    條例第四十五條第十三款規定裁處罰鍰六百元，並依同條例第六十三條第一項第
    一款之規定，記違規點數一點，核無違誤，本件受處分人之異議為無理由，自應
    將其異議駁回。
四、據上論斷，應依道路交通案件處理辦法第十九條，裁定如主文。
中      華      民      國    九十      年      三      月     二十     日
                          臺灣臺北地方法院交通法庭
                                    法  官  李  麗  玲
右正本證明與原本無異。
如不服本裁定，應於裁定送達後五日內向本院提出抗告狀。
                                    書記官  江  虹  儀
中      華      民      國    九十     年     三      月       二十    日


司法院資訊處製作；財團法人民間司法改革基金會備份。
